臺灣臺中地方法院刑事判決　100年度訴字第1851號
公　訴　人　臺灣臺中地方法院檢察署檢察官
被　　　告　王維
上列被告因偽造文書案件，經檢察官追加起訴（100年度偵字第1
2672 號），本院判決如下：
    主    文
王維犯行使偽造私文書罪，累犯，處有期徒刑拾月。台灣苗栗地
方法院檢察署九十九年度偵字第一Ｏ九九號卷第十四頁告訴狀之
具狀人、撰狀人欄位偽造之張瓊花署名各壹枚均沒收。
    事    實
一、王維曾因強制性交之妨害性自主案件，經本院89年度訴字第
    353號、台灣高等法院台中分院89年度上訴字第1096號、最
    高法院90年度台上字第487號判決判處有期徒刑10年確定，
    於民國98年1月20日假釋出監（98年4月22日到8月21日另案
    入監），又因偽造文書案件，經本院98年度訴字第1846號判
    決判處有期徒刑6月確定，於98年11月17日入監服刑，經與
    前開撤銷假釋之殘刑接續執行，強制性交罪部分於99年8月
    24日執行完畢（追加起訴書將月份誤載為9月），仍不知悔
    改。緣王維與張瓊花於98年3月2日結婚，於同年12月17日經
    法院和解離婚，王維竟於民國99年8月24日出監後某日，在
    不詳地點，偽以張瓊花之名義，撰寫以林羿伶為被告之妨害
    家庭告訴狀，並在具狀人、撰狀人欄位偽簽張瓊花署名各一
    枚，於99年10月4日，在台中烏日郵局，將該告訴狀寄至臺
    灣苗栗地方法院檢察署，表示對於林羿伶提出妨害家庭告訴
    的意思而行使之。臺灣苗栗地方法院檢察署收受前開告訴狀
    後，由檢察官指示苗栗縣警察局調查該案，經張瓊花於99年
    11 月22日警詢中表示伊不認識林羿伶，亦未對於林羿伶提
    出妨害家庭之告訴，伊懷疑係前夫王維所為，始循線查獲王
    維。
二、案經檢察官自動檢舉偵查後追加起訴。
    理    由
一、證據能力：
  (一)按被告以外之人於偵查中向檢察官所為之陳述，除顯有不可
    信之情況者外，得為證據，刑事訴訟法第159條之1第2項定
    有明文。查證人張瓊花、林羿伶、王文芳於偵查中具結後向
    檢察官所為證詞，經核並無顯不可信之情形，依上開規定，
    有證據能力。
  (二)又書證部分（普通掛函），並非公務員違法採證之物品，並
    經合法調查，亦有證據能力，合先敘明。
二、訊據被告王維矢口否認有何上開冒用張瓊花名義，對林羿伶
    提出妨害家庭告訴之行使偽造私文書犯行，辯稱：「我不能
    認罪，林羿伶是胡說八道，我沒有冒用張瓊花的名義對林羿
    伶提出妨害家庭的告訴，且苗栗地檢署檢察官給我過目告訴
    狀，上面並沒有騎縫章或是指模印，該告訴狀不成公文，地
    檢署不能受理，告訴狀附公證人林政德名片，林政德我不認
    識，所附的掛號信寄到太平仁和街14號，當時我沒有住在那
    裡，是房客陳春鎮在住，所以那封掛號信不是我去領的，是
    我向張瓊花要回新台幣23萬聘金，並認為張瓊花對我詐欺騙
    婚，她對我懷恨在心，我懷疑是張瓊花在搞鬼，一直跟我內
    鬥，這件事情張瓊花和王文芳涉嫌很大」云云。經查：
  (一)證人張瓊花於100年6月17日偵查中證稱：「我之前不認識林
    羿伶，後來我們去苗栗警局作筆錄，我想說要找她問問，王
    維在搞什麼鬼，我會懷疑王維，是因為裡面的卷證資料，我
    只有認識王維，所以認為是王維搞的鬼，而且王維已經做過
    好幾件，我昨天又收到傳票，他用我的名義去告別人，後來
    檢察官有去比對指紋，裡面沒有王維的指紋，但有另一個，
    我收到檢察署的通知，另一個被告的部分已經移到台南去偵
    辦了，這份告訴狀不是我的字，我沒有對林羿伶提出妨害家
    庭告訴，我跟王維98年就離婚了。」等語；證人林羿伶於同
    日偵查中證稱：「我在99年8月底透過婚友社介紹認識王維
    ，他說他已經離婚了，他是留學歸國的，目前在台中、嘉義
    擔任醫生的工作，我之前有聽過張瓊花的名字，但是沒有見
    過面，王維有提到過他的前妻張瓊花，我知道張瓊花曾對我
    提出妨害家庭的事情，因為是苗栗警局通知我過去作筆錄的
    ，我在作筆錄時，沒有遇到張瓊花，張瓊花事後有跟我聯絡
    ，因為我們都是受害者，王維也曾用我的名義告過一個女孩
    子，叫什麼名字我忘了，因為當時警察不讓我作筆記，是在
    雲林斗六，我有到案說明，我沒有提出告訴，就沒有後續了
    」等語，（見100年度偵字第12672號卷第33-37頁），其等
    具結後作證，證詞堪以採信，是依照證人張瓊花、林羿伶之
    證詞，堪認定與二人同時有交集者，僅被告王維而已。
  (二)又系爭告訴狀檢附之資料包含：(甲)99年9月8日花旗台灣銀行
    個人投資組合適合度分析服務、(乙)王文芳之專任委託銷售契
    約書、(丙)99年9月10日從桃園成功路郵局（寄件人張瓊花，
    地址桃園市○○○街6號2樓）普通掛號寄至台中縣太平市○
    ○街14號，收件人王維之信封一個等資料。
  1.就(甲)「99年9月8日花旗台灣銀行個人投資組合適合度分析服
    務」部分，被告於100年1月18日偵查中自承：「這份資料已
    經作廢了，是我親筆簽名的」（見苗栗地檢署99年度偵字第
    1392號卷第16頁），堪認該份資料乃被告個人持有之文件。
  2.就(乙)「王文芳之專任委託銷售契約書」部分，證人王文芳於
    100年3月3日偵查中證稱：「苗栗地檢署99年度他字第1099
    號卷內之專任委託銷售契約書的委託人是我簽名，該房子98
    年是登記王維的名字，王維沒有委託我出售房子，因為我父
    親當時還在世，我與父親商量，父親說要賣掉合作街和復興
    路二段的房子，該契約書仲介那邊有一份，我也有一份，留
    在（合作街）家裡，當時王維在服刑，有寫信給我，我有告
    訴他，因他有什麼事都要求我寄去給他看，我不確定本件是
    否有寄去給他看，我一直都住在台中市○區○○街301巷1號
    2樓之2，王維99年8月出獄之後，住在太平，我於99年6月將
    王維的房子出租1年，房客是開支票，我有交給王維，後來
    在99年6月就全部淨空，我把東西搬回合作街」等語（見100
    年度他字第1063號卷第16-17頁），堪認定該文件乃王文芳
    個人所持有之物品，亦僅有可能曾應被告之要求，而提供給
    被告持有。
  3.就(丙)信封部分，經中華郵政股份有限公司台中郵局以100年5
    月19日函文檢附普通掛函領據一張，該領據上載「此件已於
    99年10月1日當面驗明無訛妥收」，並蓋有王維印文一枚（
    見100年度他字第1063號卷第37、38頁），是該普通掛號信
    封，堪認定乃被告個人所持有之物品。
  4.又被告於99年10月28日偵查中自承：「昨天在台中市○○街
    住家執行搜索時，我有全程在場，扣押物品目錄表上面紀錄
    的物品，都是在住處查獲的，瞿韋倩的妨害家庭的刑事告訴
    狀，是我準備告瞿韋倩所用的告訴狀」等語明確（見100年
    度他字第1063號卷第24頁），而同卷第30-33頁所附扣案被
    告瞿韋倩之妨害家庭告訴狀及信封，地址均僅留某某地方法
    院檢察署而無路名，受文者均係「檢察官收」，寄件人均僅
    寫「內詳」，且筆跡以肉眼檢視即可發現相似（尤其99、庭
    ），用語亦有獨特且相符之處（例如：地下夫人、地下老婆
    、真是不要臉），綜合上開告訴狀之筆跡、內容相似度以及
    告訴狀所檢附之(甲)、(乙)、(丙)三份資料，均為被告王維之個人
    物品，或有可能由其胞姊王文芳處取得之王文芳個人物品，
    是由客觀證據，亦堪佐證上開證人張瓊花所證應係王維所為
    ，及證人林羿伶所證王維亦曾冒用其名義告另外一個女孩子
    等語。本件足認乃被告王維冒用張瓊花名義，偽造告訴狀，
    並提出於台灣苗栗地方法院檢察署，對林羿伶提出妨害家庭
    告訴。
  (三)綜上，本件被告犯行事證明確，堪以認定，應予依法論科。
    至於被告聲請傳喚證人張瓊花、林羿伶、王文芳、王大榮、
    陳哲維、林谷隆、劉宗諭、黃登陽八人，待證事實分別為：
  1.張瓊花部分：「要證明我在看守所服刑的時候，有其他案件
    與張瓊花有關，98年張瓊花疑似唆使黃登陽、劉宗諭對我提
    告詐欺（98年度偵字第25106號），我接到不起訴處分書，
    告訴人之一的黃登陽是宜蘭人，住宜蘭礁溪，張瓊花也是宜
    蘭人，且黃登陽是張瓊花擔任記帳士的客戶之一，所以張瓊
    花是挾怨報復。98年8、9月我人在外面的時候，我有跑去張
    瓊花理論這件事情，我問她為何我在服刑的時候，她要叫人
    家匯錢到我的戶頭，讓我在98年8月去郵局存錢的時候，被
    警察抓去健康派出所作筆錄」。
  2.林羿伶部分：「要證明我並沒有透過婚友社跟林羿伶認識，
    是林羿伶自己在嶺東附近主動來跟我搭訕認識」。
  3.王文芳部分：「本案告訴狀檢附之資料裡面有一份是委託書
    ，那是王文芳假冒我簽印、蓋章，委託書日期是我在監獄服
    刑的時間，我要證明這份委託書是不是王文芳自己寫的」。
  4.王大榮部分：「要證明有人冒用我兒子的名義告我遺棄罪，
    後來我被不起訴（99年偵字第25100號），請王大榮證明這
    兩份告訴狀是誰寫的（後又具狀改稱：張瓊花疑冒或唆使本
    人之兒子王大榮告本人遺棄罪，王大榮並無提告訴狀）」。
  5.陳哲維部分：「陳哲維跟我之前有恩怨，這件可能是他搞的
    鬼」。
  6.林谷隆部分：「林谷隆最近在告我10年前的案件，我覺得是
    他在搞鬼」。
  7.劉宗諭部分：「證明他在另外的案件作證不實在，他與張瓊
    花有關係，我要了解婚紗照和花旗銀行資料有沒有在他手上
    」。
  8.黃登陽部分：「證明他在另外的案件作證不實在，他與張瓊
    花有關係，我要了解婚紗照和花旗銀行資料有沒有在他手上
    」。其中張瓊花、林羿伶、王文芳均於偵查中具結作證，且
    被告所述待證事實（如張瓊花教唆他人誣告被告、林羿伶係
    自行來搭訕，非婚友社介紹，本案是否為王文芳、陳哲維、
    林谷隆、劉宗諭、黃登陽在搞鬼，王大榮另案告遺棄的告訴
    狀誰寫的，後又改稱王大榮另案並無提告訴狀等等），與待
    證事實無重要關係，且待證事實已臻明確，無再調查之必要
    ，依刑事訴訟法第163條之2第1項第2款、第3款之規定予以
    駁回。又告訴狀為私文書，並非公文書，被告所辯無騎縫章
    、指模紋云云，與私文書之成立並無關聯，附此敘明。
三、核被告王維所為，係犯刑法第216條、第210條之行使偽造私
    文書罪。被告偽造張瓊花署名二枚之行為，係偽造私文書之
    部分行為，不另論罪，其偽造私文書後，復持以行使，其偽
    造之低度行為，為行使之高度行為吸收，亦不另論罪。被告
    曾因強制性交妨害性自主案件，經台灣高等法院台中分院89
    年度上訴字第1096號判決判處有期徒刑10年，強制治療確定
    ，於99年8月24日受有期徒刑之執行完畢後（有台灣高等法
    院被告前案紀錄表在卷可參），5年內，故意再犯本件有期
    徒刑以上之罪，為累犯，應依刑法第47條第1項之規定，加
    重其刑。
四、爰審酌爰被告王維於98年1月20日甫因妨害性自主案件假釋
    出監，同年4月22日到8月21日另案入監，同年10月份即涉犯
    本院100年度易字第1857號行竊葉美杏手提電腦案件及100年
    度侵訴字第73號妨害性自主案件，其旋於98年11月17日入監
    執行撤銷假釋殘刑及另案偽造文書徒刑，於99年8月24日執
    行妨害性自主案件10年徒刑完畢後，旋即於同年9月間，涉
    犯本院100年度易字第1857號冒以醫師、教授名義，在大學
    校園內刊登徵求助理的廣告，詐欺女學生之犯行（詳均見上
    開兩份判決），其長期為同質犯罪，均係出於騷擾、報復他
    人之動機、目的、手段、品行、冒用張瓊花名義具狀對地檢
    署向林羿伶提出莫須有之妨害家庭告訴，啟動偵查程序，對
    張瓊花、林羿伶所生之損害非輕，及犯罪後未能坦承犯行，
    或與被害人和解，態度難謂知所悔悟，告訴人張瓊花於100
    年7月14日具狀表示略以：「我與此人認識不到兩個月，然
    而當初會跟他登記結婚也是他利用詐術，當初根本不知他是
    更生人，然而因證據不足而無法成立，這個人跟他在一起時
    謊話連篇，善於編造及偽造情事，幾乎沒有一句講的是真話
    ，相信受害女子也不少（電視、報紙皆有報導），自己慣性
    犯罪不承認也就算了，又喜歡捏造毫無根據的事來告別人，
    我被他連續亂告好幾件，法院、警察局跑了不下二十幾趟，
    造成本人身心受創，名譽上嚴重的損害，使得本人一生無法
    平息的傷痛，只因認識這個人，一輩子的陰影從此跟隨著，
    他每次一出獄總是想盡辦法來騷擾我，此次用我名義告他人
    ，據本人跑了法院跟警察局多趟是有三件，有兩件提起公訴
    （包括本件，另一件本來由板橋地檢署受理後移到台南審理
    ），此人一再藐視法庭，膽大妄為，作惡多端，連續被起訴
    多項案件，仍不知悔改，毫無悔意，一再浪費國家社會司法
    資源，應該給於這種人加於重判」等一切情狀，量處如主文
    所示之刑。
五、偽造之告訴狀已寄給苗栗地檢署附於該署99年度偵字第1099
    號卷內，非屬被告所有，然狀末具狀人、撰狀人欄位所偽造
    之張瓊花簽名各一枚，應依刑法第219條之規定，不問屬於
    犯人與否，沒收之。
據上論斷，應依刑事訴訟法第299條第1項，刑法第216條、第210
條、第47條第1項、第219條，判決如主文。
本案經檢察官沙小雯到庭執行職務。
中    華    民    國   100    年    10    月    11    日
                  刑事第十九庭  審判長法  官  郭書豪
                                      法  官  胡芷瑜
                                      法  官  蕭一弘
以上正本證明與原本無異。
如不服本判決應於收受送達後10日內向本院提出上訴書狀，並應
敘述具體理由；其未敘述上訴理由者，應於上訴期間屆滿後20日
內向本院補提理由書（均須按他造當事人之人數附繕本）「切勿
逕送上級法院」。
                                      書記官  黃士益
中    華    民    國   100    年    10    月    11    日
附錄本案論罪科刑法條全文：
中華民國刑法第216條（行使偽造變造或登載不實之文書罪）
行使第 210 條至第 215 條之文書者，依偽造、變造文書或登載
不實事項或使登載不實事項之規定處斷。
中華民國刑法第210條（偽造變造私文書罪）
偽造、變造私文書，足以生損害於公眾或他人者，處 5 年以下
有期徒刑。